臺灣高等法院花蓮分院刑事判決　　　　 99年度上易字第126號
上　訴　人
即　被　告　林清義原名林俊義.
上列上訴人因妨害性自主案件，不服臺灣臺東地方法院98年度易
字第212號中華民國99年7月27日第一審判決（起訴案號：臺灣臺
東地方法院檢察署98年度偵字第3號），提起上訴，本院判決如
下：
    主  文
原判決撤銷。
林清義對於因業務關係受自己扶助、照護之人，利用機會為猥褻
之行為，處有期徒刑陸月，如易科罰金，以新台幣壹仟元折算壹
日。
    事  實
一、林清義（原名林俊義）具有中華民國紅十字會急救員資格，
    於民國97年10月間受僱於臺東縣綠島鄉南寮村83號「良哥浮
    潛店」，係以指導遊客從事浮潛活動為業務之人。其於97年
    10月7日上午10時許，帶領結伴至綠島旅遊之代號00000000
    號（真實姓名年籍詳卷，下稱甲女）、00000000B號（真實
    姓名年籍詳卷，下稱乙女）、00000000C號（真實姓名年籍
    詳卷，下稱丙女）3名成年女子，至臺東縣綠島鄉南寮漁港
    石朗浮潛區從事浮潛活動，竟利用指導甲女從事浮潛活動之
    機會，對因業務關係受其扶助、照護之甲女，基於猥褻之犯
    意，於引領甲女、乙女、丙女（均身著救生衣、浮潛衣）走
    入海中浮潛地點後，站在甲女右後方，以雙腿夾住甲女右腿
    ，並以右手抓住甲女右側腰部救生衣後，使甲女身體呈弓型
    直立於海中，無法藉由救生衣及浮潛衣之浮力平趴在海面上
    觀賞海景，再以生殖器部位貼住甲女之臀部部位，而對甲女
    猥褻得逞1次。嗣經甲女結束旅程返回住處後，反覆思考，
    察覺有異後而報警處理，始悉上情。
二、案經甲女訴由臺東縣警察局臺東分局報請臺灣臺東地方法院
    檢察署檢察官偵查起訴。
    理  由
一、本件認定事實，以下引用卷內所有卷證資料，包含人證、物
    證、書證等，並無證據證明係公務員違背法定程序所取得，
    與本案亦有自然之關連性，被告於準備程序迄至本案辯論終
    結，均不爭執該等卷證之證據能力或提出關於證據能力之聲
    明異議，且卷內之文書證據，亦無刑事訴訟法第159條之4之
    顯有不可信之情況或其他不得作為證據之情形，本院認引為
    證據為適當，是依刑事訴訟法第159條之4、第159條之5等規
    定，下述認定事實所引用之證據方法，依法均應認有證據能
    力。
二、上開犯罪事實，業經上訴人即被告林清義（原名林俊義）於
    本院審理時坦白認罪（見本院卷第40頁反面及第42頁正面）
    ，不再作無謂辯解。而本件被害經過，業據證人即告訴人甲
    女於警詢、偵查、原審及本院準備程序中指訴甚詳，經核亦
    與證人即一同到綠島浮潛之友人乙女、丙女於偵查及原審審
    理中所證述之情節相吻合；並有證人即上開3位證人於案發
    時投宿之民宿負責人丁男（警卷代號0000000D，真實姓名年
    籍詳卷）於偵查、原審審理時及鑑定人即中華民國紅十字會
    臺灣省臺東縣支會所推薦之高級水上安全救生教練陳功亮於
    原審審理時到庭結證綦詳。此外，復有性騷擾事件申請書（
    紀錄）1份、告訴人向民宿業者申訴性騷擾申訴網頁資料7則
    、現場示意圖1紙及現場照片6張在卷足憑。被告自白與事實
    相符，應可信實。本件事證已臻明確，被告犯行殊堪認定，
    應予依法論科。
三、按猥褻係指性交以外足以興奮或滿足性慾之一切色情行為而
    言。查被告係以指導浮潛活動為業之人，告訴人於案發時受
    被告指導從事浮潛活動，係因業務關係受被告扶助、照護之
    人，又被告以雙腿夾住告訴人右腿，並以右手抓住告訴人右
    腰救生衣，使告訴人以弓型狀態直立於海中，再以生殖器部
    位貼住告訴人臀部部位，當屬性交以外足以興奮或滿足性慾
    之猥褻行為。是核被告所為，係犯刑法第228條第2項對於因
    業務關係受自己扶助、照護之人利用機會猥褻罪。原審因予
    論罪科刑，固非無見。惟查被告已於本院審理時幡然坦承認
    罪，和盤托出實情，當庭認錯，並表示願誠心向告訴人致歉
    ，且請本院代轉其道歉之意（前因告訴人不願提供電話號碼
    供其當面直接聯繫），嗣更經本院以電話聯繫告訴人將被告
    道歉之意轉知，有電話紀錄表1紙在卷可佐，犯後態度顯有
    改善。原審未及斟酌此情，尚有未洽，被告上訴請求從輕量
    刑，非無理由，自應由本院撤銷原判後，改處以較輕之刑度
    ，以求罪刑相當。爰審酌被告之前科素行，犯罪之目的、動
    機、手段，其所為不僅侵害告訴人之性自主權，亦有負一般
    社會大眾對浮潛活動指導人員之信任，更破壞綠島浮潛觀光
    業之美名，惡性非輕，兼衡其犯罪所生危害程度、家庭狀況
    、智識能力及犯後終能於本院審理時坦承犯行，尚知錯誤等
    一切情狀，量處如主文第2項所示之刑，並諭知易科罰金之
    折算標準，以示懲儆。
據上論斷，應依刑事訴訟法第369條第1項前段、第364條、第299
條第1項前段，刑法第228條第2項、第41條第1項前段，判決如主
文。
本案經檢察官崔紀鎮到庭執行職務。
中    華    民    國    100    年    1    月    28    日
                  刑事庭審判長法  官 謝志揚
                              法  官 許仕楓
                              法  官 張健河 
以上正本證明與原本無異。
本件不得上訴。
中    華    民    國   100    年    1     月    28    日
                              書記官 徐文彬
附錄本判決論罪科刑法條:
中華民國刑法第228條
對於因親屬、監護、教養、教育、訓練、救濟、醫療、公務、業
務或其他相類關係受自己監督、扶助、照護之人，利用權勢或機
會為性交者，處 6 個月以上 5 年以下有期徒刑。
因前項情形而為猥褻之行為者，處 3 年以下有期徒刑。
第 1 項之未遂犯罰之。